【裁判字號】    99,審訴,2813
【裁判日期】    990927
【裁判案由】    毒品危害防制條例
【裁判全文】
臺灣高雄地方法院刑事判決            99年度審訴字第2813號
公  訴  人  臺灣高雄地方法院檢察署檢察官
被      告  甲○○
上列被告因違反毒品危害防制條例案件，經檢察官提起公訴（99
年度毒偵字第3922號），被告於準備程序中就被訴事實為有罪之
陳述，經本院告知簡式審判程序之旨，並聽取被告與公訴人之意
見後，本院裁定進行簡式審判程序，判決如下：
    主  文
甲○○施用第一級毒品，累犯，處有期徒刑玖月。扣案殘有海洛
因之注射針筒壹支，沒收銷燬之。
    事  實
一、甲○○前因施用毒品案件，經本院裁定送觀察、勒戒後，因
    認有繼續施用毒品之傾向，經本院以88年度毒聲字第8949號
    裁定令入戒治處所施以強制戒治，嗣經裁定停止戒治，復經
    裁定撤銷停止戒治，於民國90年4 月13日因執行完畢出監，
    並經臺灣高雄地方法院檢察署檢察官以90年度戒毒偵字第89
    2 號為不起訴處分確定。又於上開強制戒治執行完畢釋放後
    5 年內，於91年間因施用第一、二級毒品案件，經本院以91
    年度訴字第1632號判決判處有期徒刑1 年、6 月，應執行有
    期徒刑1 年4 月確定。復因施用毒品案件，經本院分別以97
    年度審簡字第1522號、97年度審訴字第3785號等判決判處有
    期徒刑6 月、7 月確定；再因侵占案件，經本院以98年度審
    簡字第1491號判決判處罰金8000元（易服勞役8 日）確定，
    上開案件接續執行，於98年10月7 日縮刑期滿執行完畢。詎
    仍不知悔改，且未戒除毒癮，復基於施用第一級毒品之犯意
    ，於99年6 月13日某時許，在高雄縣鳳山市○○○路100 巷
    26號住處內，以針筒注射之方式，施用第一級毒品海洛因1
    次。嗣於99年6 月15日13時30分許，在高雄縣鳳山市○○路
    603 號前，因形跡可疑，為警盤查，扣得其置放在左邊褲子
    口袋內殘有海洛因之注射針筒1 支，並經其同意採取尿液送
    驗，結果呈可待因、嗎啡陽性反應。
二、案經高雄縣政府警察局鳳山分局報請臺灣高雄地方法院檢察
    署檢察官偵查起訴。
    理  由
一、按被告甲○○所為係犯死刑、無期徒刑、最輕本刑為3 年以
    上有期徒刑以外之罪，其於準備程序中就被訴事實為有罪之
    陳述，經受命法官告知簡式審判程序之旨，並聽取公訴人、
    被告之意見後，本院合議庭認為適宜由受命法官獨任進行簡
    式審判程序，依刑事訴訟法第273 條之1 第1 項規定，裁定
    由受命法官獨任進行審判程序，合先敘明。
二、上揭事實，業據被告於本院審理時供承不諱，並有台灣檢驗
    科技股份有限公司99年7 月7 日KＺ000000000000號濫用藥物
    尿液檢驗報告、高雄縣政府警察局鳳山分局偵辦毒品案件嫌
    疑人尿液採集編號對照表（尿液編號：170 ）、高雄縣政府
    警察局鳳山分局過埤派出所扣押筆錄、扣押物品清單各1 紙
    、照片4 張，及扣案針筒1 支在卷可稽。是被告之任意性自
    白核與事實相符，洵堪採為論罪科刑之依據。本案事證明確
    ，被告上開施用第一級毒品之犯行，堪以認定。
三、按毒品危害防制條例前於92年7 月9 日修正公布，自93年1
    月9 日施行，觀之該條例第20條、第23條之立法理由，修正
    後毒品危害防制條例就施用毒品者，只於「初犯」及「5 年
    後再犯」二種情形，有其追訴條件之限制，即須於初犯經觀
    察、勒戒或強制戒治釋放後，5 年內均無施用毒品之行為，
    始能認其前所實施之觀察、勒戒或強制戒治已足遮斷毒癮，
    而得於5 年後再犯時，再予適用初犯之規定，重行觀察、勒
    戒等程式。倘5 年內已經再犯，被依法追訴處罰，縱其第3
    次（或第3 次以上）施用毒品之時間在初犯釋放5 年以後，
    即與「5 年後再犯」之情形有別，且因已於「5 年內再犯」
    ，顯見其再犯率甚高，原實施觀察、勒戒或強制戒治，已無
    法收其實效，而無5 年戒斷期之存在，自無再經觀察、勒戒
    及強制戒治之必要，應得逕行追訴處罰（最高法院95年台上
    字第1071號判決參照）。本件被告因施用毒品案件，經本院
    裁定送觀察、勒戒後，因認有繼續施用毒品之傾向，經本院
    以88年度毒聲字第8949號裁定令入戒治處所施以強制戒治，
    嗣經裁定停止戒治，復經裁定撤銷停止戒治，於90年4 月13
    日因執行完畢出監，並經臺灣高雄地方法院檢察署檢察官以
    90年度戒毒偵字第892 號為不起訴處分確定。又於上開強制
    戒治執行完畢釋放後5 年內，於91年間因施用第一、二級毒
    品案件，經本院以91年度訴字第1632號判決判處有期徒刑1
    年、6 月，應執行有期徒刑1 年4 月確定等節，有臺灣高等
    法院被告前案紀錄表在卷可參，是被告於強制戒治執行完畢
    釋放後，5 年內再犯上開施用毒品罪，並經判決處刑，則其
    再度犯本件施用毒品犯行，雖距前述強制戒治執行完畢釋放
    後已逾5 年，揆諸前開說明，仍應依法論科。
四、按海洛因為毒品危害防制條例第2 條第2 項第1 款所規定之
    第一級毒品，故核被告甲○○所為，係犯毒品危害防制條例
    第10條第1 項之施用第一級毒品罪。再被告前因施用毒品案
    件，經本院分別以97年度審簡字第1522號、97年度審訴字第
    3785號等判決判處有期徒刑6 月、7 月確定；再因侵占案件
    ，經本院以98年度審簡字第1491號判決判處罰金8000元（易
    服勞役8 日）確定，上開案件接續執行，於98年10月7 日縮
    刑期滿執行完畢，有臺灣高等法院被告前案紀錄表在卷可憑
    ，其於刑之執行完畢後，5 年內故意再犯本件有期徒刑以上
    之罪，為累犯，應依刑法第47條第1 項規定，加重其刑。本
    院審酌被告經觀察、勒戒與強制戒治並處刑後，仍未能戒絕
    其毒癮而再次違犯施用毒品罪，量刑本不應從輕，惟念其犯
    後坦承犯行，態度良好，且施用毒品乃自戕一己之身體健康
    ，並具有病患性人格之特質，行為本身對社會所造成之危害
    並非直接、鉅大，及其犯罪之動機、目的、手段等一切情狀
    ，量處如主文所示之刑。至扣案之注射針筒1 支，經送驗後
    ，確含有海洛因成分，有高雄醫學大學附設中和紀念醫院99
    年8 月17日9908-97 號檢驗報告可參，因與毒品難以析離，
    應視為毒品，爰依毒品危害條例第18條第1 項前段之規定，
    宣告沒收銷燬之。
據上論斷，應依刑事訴訟法第273 條之1 第1 項、第284 條之1
、第299 條第1 項前段，毒品危害防制條例第10條第1 項、第18
條第1 項前段，刑法第11條、第47條第1 項，判決如主文。
本案經檢察官李英霆到庭執行職務。
中    華    民    國    99    年    9     月    27    日
                  刑事第十庭  法  官  楊珮瑛
以上正本證明與原本無異。
如不服本判決應於收受送達後10日內向本院提出上訴書狀，並應
敘述具體理由；如未敘述上訴理由者，應於上訴期間屆滿後20日
內向本院補提理由書（均須按他造當事人之人數附繕本）「切勿
逕送上級法院」。
中    華    民    國    99    年    9     月    27    日
                               書記官  陳莉庭
附錄本件論罪科刑法條全文
毒品危害防制條例第10條第1項
施用第一級毒品者，處六月以上五年

司法院資訊處製作；財團法人民間司法改革基金會備份。
